臺灣臺東地方法院民事簡易判決
                                    109年度東簡字第215號
原      告  黃于珍  
被      告  袁主榮  



上列當事人間因被告違反水土保持法等案件（108年度訴字第46
號），原告提起刑事附帶民事訴訟請求損害賠償事件（109年度
附民字第31號），經本院刑事庭裁定移送前來，於中華民國110
年2月23日言詞辯論終結，本院判決如下：
    主      文
被告應給付原告新臺幣貳仟肆佰零玖元，及自民國一百零九年七
月一日起至清償日止，按週年利率百分之五計算之利息。
原告其餘之訴駁回。
本判決原告勝訴部分得假執行。
    事實及理由
壹、程序部分：
    本件被告經合法通知，未於最後言詞辯論期日到場，核無民
    事訴訟法第386條所列各款情事，爰依原告之聲請，由其一
    造辯論而為判決。
貳、實體部分：
一、原告主張：被告明知坐落臺東縣○○○鄉○○段0000號土地（下
    稱系爭土地）為訴外人丁羅俊銘所有，經授權由原告使用中
    ，並經行政院公告劃定為水土保持法所稱山坡地，不得擅自
    墾殖、占用、開發、經營或使用，或有山坡地保育利用條例
    第9條第1款至第9款所列之行為及水土保持法第8條第1項第2
    款至第5款所列之行為，且於山坡地內為開挖整地前，應先
    擬定水土保持計畫送請主管機關核可後，始得開發利用。詎
    被告竟基於違反水土保持法、為自己不法利益及毀損他人物
    品之未必故意，初先未擬定水土保持計畫或簡易水土保持申
    請書，並報請主管機關核准，亦未經取得系爭土地所有權人
    之同意，即於民國107年1月間某日，雇用工人即訴外人謝東
    華、侯春貴以挖土機機具毀損系爭土地上如複丈日期107年9
    月7日之臺東縣太麻里地政事務所土地複丈成果圖（下稱附
    圖）所示編號B1部分（面積28.06平方公尺）、B2部分（面
    積5.49平方公尺）、B3部分（面積0.75平方公尺）之石堤，
    以及毀損系爭土地上如附圖所示編號C部分土地（面積182.4
    8平方公尺）所種植之南瓜，另委請不詳人士砍伐毀壞種植
    於系爭土地上如附圖所示編號D部分土地（面積228.06平方
    公尺）之波羅蜜等熱帶果樹，致生損害於原告。被告上開違
    反水土保持法及毀損等犯行，業經本院以108年度訴字第46
    號判決判處被告有期徒刑5月，因臺灣臺東地方檢察署檢察
    官及被告均提起上訴，嗣經臺灣高等法院花蓮分院以109年
    度上訴字第137號判決將原判決撤銷，改判處被告有期徒刑6
    月。參照「臺東縣辦理徵收土地農林作物、魚類及畜禽補償
    遷移費查估基準」（下稱系爭查估基準）之「各種作物單位
    面積收穫價值部分」表所示，其中南瓜每10公畝（即1000㎡
    ）收穫價值為新臺幣（下同）1萬3,200元，依此核算，原告
    就南瓜受有之收穫損失約為2,409元【計算式：（13,200÷1,
    000）×182.48＝2,409，元以下四捨五入，下同】。又系爭土
    地上如附圖所示編號D部分土地所種植之波羅蜜等熱帶果樹
    ，已種植多年，樹徑至少20公分以上，然系爭查估基準並無
    波羅蜜之種類，爰以類似之麵包樹作為損害賠償計算基準，
    其中麵包樹每10公畝就5公分以上之種植數量約為200株，且
    樹徑20公分以上未滿35公分者，每株單價為7,480元，依此
    核算，原告就波羅蜜受有之收穫損失約34萬1,178元【計算
    式：（200÷1,000）×228.06×7,480＝341,178】。又石堤修復
    費用約6萬元，加計南瓜損失2,409元、波羅蜜損失34萬1,17
    8元，原告共計受有損害40萬3,587元，僅向被告請求40萬元
    。爰依侵權行為損害賠償之法律關係，訴請被告賠償等語。
    並聲明：㈠被告應付原告40萬元，及自刑事附帶民事訴訟起
    訴狀繕本送達翌日起至清償日止，按週年利率5%計算之利息
    。
    ㈡原告願供擔保，請准予宣告假執行。
二、被告則以：被告於107年1月間，待系爭土地上之洛神花採收
    完畢後，委請謝東華、侯春貴駕駛怪手進入並清除沿路之雜
    木，行至系爭土地時，因系爭土地之西側設有鄉公所用以防
    洪之石堤，由於現場未有明確標記，致被告誤以為石堤係設
    於1021地號土地上，經測量後發現石堤係位於1024地號土地
    與系爭土地之交界處，且不論擋土牆或石堤均非原告所有或
    設置；又系爭土地上之南瓜係訴外人黃海清及宋靜音所種植
    ，而非原告所有或種植，被告於清理1021地號土地上雜木時
    ，恐造成南瓜苗受損，業已賠償7,000元予黃海清及宋靜音
    ，被告亦否認有毀損系爭土地上樹木之情事，且印象中波羅
    蜜係長在1035地號土地邊緣或1021地號土地上，原告請求實
    屬無據等語置辯。並聲明：原告之訴駁回。
三、經查，原告主張被告於107年1月間某日，雇請挖土機司機謝
    東華、侯春貴駕駛挖土機修建道路，而越界在系爭土地上非
    法修建道路，挖毀附圖所示編號B1部分（面積28.06平方公
    尺）、B2部分（面積5.49平方公尺）、B3部分（面積0.75平
    方公尺）之石堤，以及毀損系爭土地上如附圖所示編號C部
    分土地（面積182.48平方公尺）所種植之南瓜，另委請不詳
    人士砍伐毀壞種植於系爭土地上如附圖所示編號D部分土地
    （面積228.06平方公尺）之樹木植生，侵害原告權利等情，
    業經本院以108年度訴字第46號刑事判決判處有期徒刑5月，
    因臺灣臺東地方檢察署檢察官及被告均提起上訴，嗣經臺灣
    高等法院花蓮分院以109年度上訴字第137號判決將原判決撤
    銷，改判處被告有期徒刑6月，並經本院核閱刑事案卷全卷
    均無誤，且為兩造所不爭執（見本院卷第69頁），堪信為真
    實。故原告主張被告有上開不法侵權行為事實，尚非無據，
    堪可確信。
四、按因故意或過失，不法侵害他人之權利者，負損害賠償責任
    ，民法第184條第1項前段定有明文。經查，被告對原告有如
    前述之越界在系爭土地上非法修建道路行為，並挖毀石堤、
    、毀損南瓜及砍伐毀壞樹木植生，自屬故意侵權行為，原告
    依上開規定，主張被告負侵權行為損害賠償責任，應屬有據
    。茲就原告之請求分述如下：
（一）石堤修復費用6萬元部分：
    1.按當事人主張有利於己之事實者，就其事實有舉證之責任
      ，民事訴訟法第277條定有明文。次按民事訴訟如係由原
      告主張權利者，應先由原告負舉證之責，若原告先不能舉
      證，以證實自己主張之事實為真實，則被告就其抗辯事實
      即令不能舉證，或其所舉證據尚有疵累，亦應駁回原告之
      請求（最高法院100年度台上字第415號判決意旨參照）。
    2.經查，原告固主張系爭土地附圖所示編號B1部分（面積28
      .06平方公尺）、B2部分（面積5.49平方公尺）、B3部分
      （面積0.75平方公尺）之石堤受損，修復費用約6萬元云
      云，惟始終並未提出相關單據佐稽，是原告既未能舉證證
      明原告確受有此部分修復費用之損害等情，原告此部分請
      求，自屬無據，應予駁回。
（二）南瓜損失2,409元部分：
    1.原告主張系爭土地上如附圖所示編號C部分土地所種植之
      南瓜受損2,409元，業據其提出系爭查估基準之各種作物
      單位面積收穫價值部分表為證（見本院卷第54至56頁），
      經查，系爭土地上如附圖所示編號C部分土地所種植之南
      瓜面積為182.48平方公尺，依系爭查估基準之各種作物單
      位面積收穫價值部分表可知，南瓜每10公畝（即1000㎡）
      收穫價值為1萬3,200元，則原告就南瓜受有之收穫損失即
      為2,409元【計算式：（13,200÷1,000）×182.48＝2,409】
      ，應堪認定，原告此部分之主張有理由。
    2.至被告辯稱：系爭土地上之南瓜係訴外人黃海清及宋靜音
      所種植，而非原告所有或種植等語，惟按民法第66條第2
      項之規定，不動產之出產物，尚未分離者，為該不動產之
      部分，縱南瓜之所有權為黃海清及宋靜音種植，尚未與系
      爭土地分離之出產物仍為系爭土地之部分，被告將南瓜毀
      損與剷除，原告既為受系爭土地之所有權人授權使用系爭
      土地之人，並提出債權讓與證明書為證（見附民卷第11頁
      ），自具本件南瓜損害賠償請求之適格，被告所辯自屬無
      據。
（三）波羅蜜損失34萬1,178元部分：
    1.按當事人主張有利於己之事實者，就其事實有舉證之責任
      ，民事訴訟法第277條定有明文。次按民事訴訟如係由原
      告主張權利者，應先由原告負舉證之責，若原告先不能舉
      證，以證實自己主張之事實為真實，則被告就其抗辯事實
      即令不能舉證，或其所舉證據尚有疵累，亦應駁回原告之
      請求（最高法院100年度台上字第415號判決意旨參照）。
    2.經查，原告固主張系爭土地上如附圖所示編號D部分土地
      （面積228.06平方公尺）之樹木植生為波羅蜜云云，惟查
      ，觀諸107年9月7日之檢察官履勘報告載有：系爭土地堤
      防側邊斜坡上所種植之樹木遭砍伐等語（見偵卷1第31頁
      ），履勘照片旁之解說文字亦僅載有：斜坡處為D區，已
      長出樹木，但可看到有砍伐之情況等語（見偵卷1第32頁
      反面），均未指明該被砍伐之樹木係波羅蜜。再參以原告
      107年3月3日於警詢中陳述：被砍伐之樹木為防風木等語
      （見警卷第5頁）；復於同年7月30日於偵查中陳述：被告
      毀損系爭土地上之梧桐樹、南瓜及水泥柱等語（見偵卷第
      5頁），亦從未指明D區之樹木植生係波蘿蜜，即與常情有
      違。綜上，原告既未能舉證系爭土地上如附圖所示編號D
      部分土地之樹木植生為波羅蜜等情，是原告請求波羅蜜之
      損失34萬1,178元，自屬無據。
（四）從而，原告得請求之賠償金額為南瓜損失共計2,409元。
四、按給付無確定期限者，債務人於債權人得請求給付時，經其
    催告而未為給付，自受催告時起，負遲延責任。其經債權人
    起訴而送達訴狀，或依督促程序送達支付命令，或為其他相
    類之行為者，與催告有同一之效力；遲延之債務，以支付金
    錢為標的者，債權人得請求依法定利率計算之遲延利息；應
    付利息之債務，其利率未經約定，亦無法律可據者，週年利
    率為百分之5 ，民法第229 條第2 項、第233 條第1 項前段
    、第203 條分別定有明文。查原告對被告之侵權行為損害賠
    償債權，核屬無確定期限之給付，被告迄未給付，應負遲延
    責任。原告刑事附帶民事訴訟狀繕本已於109年6月19日寄存
    送達被告住所地，有送達證書在卷可稽（見附民卷第19頁）
    ，是原告請求自起訴狀繕本送達被告之翌日即109年7月1日
    起至清償日止，按週年利率5%計算之遲延利息，即為有據，
    應予准許。
五、綜上所述，原告依侵權行為法律關係，請求被告給付如主文
    第1項所示，為有理由，應予准許，逾此範圍之請求，為無
    理由，應予駁回。
六、本件事證已臻明確，兩造其餘主張等攻擊防禦方法，核與判
    決結果不生影響，爰不一一論述。
七、本件原告勝訴部分，係就民事訴訟法第427條第1項訴訟適用
    簡易程序所為被告敗訴之判決，依同法第389 條第1項第3款
    之規定，應依職權宣告假執行。
八、本件原告係於刑事訴訟程序提起民事訴訟，經本院刑事庭裁
    定移送前來，依刑事訴訟法第504條第2項規定，無庸繳納裁
    判費，且本件訴訟繫屬期間亦未增生訴訟費用事項，故無訴
    訟費用負擔問題，併予敘明。
中　　華　　民　　國　　110 　年　　3 　　月　　23　　日
                  臺東簡易庭　法  官　施伊玶
以上正本證明與原本無異。　　　　　　　　　
如不服本判決，應於判決送達後20日內向本院提出上訴狀。（須
按他造當事人之人數附繕本）。如委任律師提起上訴者，應一併
繳納上訴審裁判費。
中　　華　　民　　國　　110 　年　　3 　　月　　23　　日
                              書記官  張坤校